【裁判字號】    90,台上,7225
【裁判日期】    901129
【裁判案由】    傷害致人重傷
【裁判全文】
最高法院刑事判決                                九十年度台上字第七二二五號
    上  訴  人  甲○○
    選任辯護人  楊沛生律師
右上訴人因傷害致人重傷案件，不服台灣高等法院台中分院中華民國八十八年五月三
十一日第二審判決（八十八年度上訴字第七七八號，起訴案號：台灣苗栗地方法院檢
察署八十七年度偵字第一一三七、三七一三號），提起上訴，本院判決如左：
    主  文
原判決關於甲○○部分撤銷，發回台灣高等法院台中分院。
    理  由
本件原判決認定上訴人甲○○與何志偉二人於民國八十七年二月十一日凌晨零時十分
許，在苗栗縣頭份鎮○○街苗栗客運總站前，因被害人徐巧芳不讓上訴人先使用路旁
之公共電話，上訴人竟基於傷害之故意，以拳頭毆打徐巧芳，被害人黃志豪見狀欲上
前阻止，上訴人與何志偉二人即共同基於傷害之犯意聯絡，共同以拳腳毆打徐巧芳、
黃志豪二人之頭臉部及身體其他部位，致使黃志豪受有頭部外傷併左眼挫傷、左眼結
膜下出血、左耳前挫裂擦傷、左臉擦挫傷、頸部及背部多處擦挫傷、雙眼眼皮瘀傷、
左上犬齒、第一大臼齒、第二大臼齒牙根週圍膜挫傷等傷害；徐巧芳受有頭部外傷併
右眼挫傷、鼻上擦挫傷、上下唇挫傷併瘀腫、四肢多處擦挫傷併瘀腫等傷害，並致使
徐巧芳受有右眼外傷性視神經病變，右眼裸視零點零一無法矯正，符合失明標準之重
傷害等情。因而維持第一審論處上訴人共同傷害人之身體，因而致人於重傷罪刑之判
決，駁回上訴人在第二審之上訴，固非無見。
惟查：(一)、有罪之判決書，對於被告有利之證據不採納者，應說明其理由，為刑事訴
訟法第三百十條第二款所明定。故有罪判決書對於被告有利之證據，如不加採納，必
須說明其不予採納之理由，否則即難謂無判決不備理由之違誤。是事實審法院應於審
判期日就被告否認犯罪所為有利之辯解事項與證據，予以調查，而於有罪判決理由內
詳加論列，否則率行判決，即屬於法有違。原判決認定被害人徐巧芳之右眼已達毀敗
程度，屬刑法第十條第四項第一款所規定之重傷等情，係依憑被害人徐巧芳目前右眼
視野萎縮，視黟範圍小於貳拾度，裸視視力為眼前辨指數拾公分，低於萬國視力表零
點零貳以下，無法矯正，且無恢復之可能，已符合法定失明標準，業據長庚紀念醫院
八十八年一月十五日（八八）長庚院法字第○○○一號函載述甚詳，有該函附卷可稽
等情，為其主要論據。然上訴人及其原審選任辯護人一再辯稱：依長庚紀念醫院上開
函文所載之內容，被害人徐巧芳裸視視力為眼前辨指數拾公分，則其右眼所受之傷勢
僅係視能減衰，並未完全毀敗而達於重傷之程度等語，並提出眼科學精義所載內容影
本為據（原審卷第三十八至四十九頁、第七十四至七十九頁）。原審對上情未詳予究
明調查釐清，復未於判決內說明上訴人所辯上情暨其所提出之前開證據，何以不得採
為有利上訴人認定之理由，尚有未洽。(二)、有罪判決書所記載之犯罪事實，為論罪科
刑適用法律之基礎，凡與適用法令有關之重要事項，必須詳加認定，明確記載，然後
於理由內敘明認定犯罪事實所憑之證據及認定之理由，始足為適用法令之依據。若事
實未有此記載，而理由加以說明，為理由失其依據。如事實有此記載，理由未予說明
，則為理由不備，按諸刑事訴訟法第三百七十九條第十四款之規定，其判決當然為違
背法令。又刑法第二百七十七條第二項後段所規定之傷害致人重傷罪，以行為人對於
傷害行為有犯意，而對於重傷之結果，客觀上能預見而主觀上不預見，且傷害之原因
與重傷之結果間，並須有相當因果關係存在者始得成立；如行為人對於重傷之結果主
觀上有預見，而其結果又不違背其本意時，則屬同法第二百七十八條第一項之使人受
重傷罪範疇，兩者迥不相同。則構成傷害致人重傷要件之相關事實，自應於事實欄內
詳加認定明確記載，始足資為論罪科刑之依據。原判決事實欄僅載：上訴人與何志偉
二人基於傷害之犯意聯絡，共同以拳腳毆打被害人二人，並致徐巧芳受有右眼外傷性
視神經病變，右眼裸視零點零一無法矯正，符合失明標準之重傷害等情。然對於徐巧
芳因而發生前述重傷害之結果，上訴人是否能預見其發生，如能預見其發生，究竟是
客觀上能預見其發生？抑或是主觀上有預見其發生？原判決事實欄並未明確記載認定
，不足為判斷其適用法律當否之依據，尚有未合。上訴意旨指摘原判決不當，尚非全
無理由，應認有撤銷發回更審之原因。
據上論結，應依刑事訴訟法第三百九十七條、第四百零一條，判決如主文。
中      華      民      國     九十     年     十一     月    二十九    日
                              最高法院刑事第四庭
                                  審判長法官  董  明  霈
                                        法官  丁  錦  清
                                        法官  林  茂  雄
                                        法官  王  居  財
                                        法官  張  祺  祥
      右正本證明與原本無異
                                              書  記  官
中      華      民      國     九十     年     十二     月      六      日


司法院資訊處製作；財團法人民間司法改革基金會備份。
